臺灣高等法院花蓮分院刑事判決　　　94年度上更(二)字第17號
上訴人即被告　乙○○
指 定 辯護人　蕭芳芳律師
上列上訴人因偽造貨幣案件，不服臺灣臺東地方法院86年度訴字
第286號中華民國88年5月5日第一審判決（起訴案號：臺灣臺東
地方法院檢察署86年度偵字第2647號），提起上訴，經判決後，
由最高法院第二次發回，本院判決如下：
    主  文
原判決撤銷。
乙○○共同連續行使偽造之通用紙幣，累犯，處有期徒刑壹年捌
月。
偽造之新台幣仟元紙幣伍拾陸張沒收。
    事  實
一、乙○○曾於民國（下同）81年間，因違反麻醉藥品管理條例
    案件，經判處有期徒刑6月確定，於83年1月4日易科罰金執
    行完畢。詎猶不知悔改，復與其同居人丁○○（成年人，業
    經最高法院判處罪刑確定在案），於86年8月21日晚上7、8
    時許，在彰化市向丙○○（亦經判處罪刑確定，並已執行完
    畢）取得千元偽鈔共56張後，即前往台東，共同基於行使偽
    造通用紙幣之概括犯意聯絡，自86年8月23日中午12時許起
    ，至同日下午15時30分許止，沿屏東、台東之省道公路，二
    人輪流持向丙○○取得之偽造千元紙幣56張，先後持其中3
    張向不知情之路旁商家每次購買新台幣（下同）50元之香菸
    、檳榔3次，藉以兌換小額真鈔。嗣於86年8月23日下午4時1
    0分許，在台東縣太麻里外環道北端，為警據報循線查獲，
    並自其等乘坐之自用小客車方向盤下扣得偽造之千元幣53張
    （鈔票號碼：CP765754BW1張、BN770019EV22張、CK218062J
    U18張、CL927790FU12張），及乙○○、丁○○以偽鈔購得
    之香菸、檳榔（檳榔因保存不易，業經變賣），與找回之現
    金2千8百50元等物品。
二、案經台東縣警察局大武分局移送臺灣臺東地方法院檢察署檢
    察官偵查起訴。
    理  由
一、訊之上訴人即被告乙○○矢口否認有何犯行，辯稱：「伊與
    丁○○從彰化至台東買西瓜，一人各出一半錢，丁○○向其
    朋友丙○○借錢，伊沿路都在睡覺，其間雖有幾次下車購物
    ，但皆用自己的錢，並不知丁○○有攜帶偽鈔」云云。惟查
    ：
  (一)、被告如何在上述時間，由屏東至台東之省道公路旁先後共
      3次持偽造之千元偽鈔購買長壽香煙、檳榔等物品，業據
      其於警訊及偵查中供承甚詳；核與共犯丁○○於警訊，及
      偵查中之供述大致相符（被告與丁○○之供述雖稍有不同
      ，但就被告使用偽鈔3次則屬一致）。且證人甲○○於原
      審審理丁○○偽造貨幣一案中亦指證，係被告持千元偽鈔
      下車向其購買香菸2包，其並找錢9百50元予被告之情節屬
      實（見原審86年度訴字286號卷第178頁，該卷係原卷，非
      影印卷，為審理丁○○部分之原卷）。參以該偽造之紙幣
      係其等臨時由丙○○所交付，果係真鈔，豈有無緣無故由
      丙○○於邂逅被告等時即由其車內取出交付與被告等，被
      告等亦豈有不勞而獲之理；足見被告於丙○○交付紙鈔時
      已知悉為偽鈔，否則豈有於警臨檢時立刻將之藏放於車內
      隱蔽之處之理。況被告乙○○與丁○○既將真鈔及假鈔分
      開放置，其辯稱不知所行使之紙鈔係偽造之紙幣，顯不足
      採信。
  (二)、扣案之53張紙幣（鈔票號碼：CP765754BW1張、BN770019E
      V22張、CK218062JU18張、CL927790FU12張），經原審法
      院送請法務部調查局鑑定結果，確認係偽鈔無誤，有法務
      部調查局87年10月27（87）陸（2）00000000號鑑定通知
      書一紙附卷足稽。此外，並有偽造千元紙幣53張，及被告
      等以偽鈔購得之香菸、檳榔（檳榔因保存不易，業經變賣
      ），與找回之現金等物品扣案足憑。且共犯丁○○因本件
      犯行業經三審判決有罪確定，復有臺灣臺東地方法院86年
      度訴字第286號、本院89年度上訴字第4號、最高法院89年
      度台上字第3893號刑事判決附卷可按；被告聲請提訊在臺
      灣臺中監獄執行之共犯丁○○，經本院提訊並由其辯護人
      詰問結果證稱：乙○○均不知是偽鈔云云，但與其在先於
      法官、檢察官之供述不合，顯係故為迴護被告之詞，不足
      採信。
  (三)、被告在原審審理時，其指定辯護人辯稱：被告於一審時即
      強調當初係被警方要求配合，否則將傷及被告及其胎兒，
      被告受脅迫而屈從，且丁○○當初移送地檢署時嘴角還受
      傷等語，爭執警訊自白之任意性。然被告與丁○○於86年
      8月24日為警移送檢察官偵訊時，均未曾提及有遭警方刑
      求逼供情事；丁○○尚於86年9月9日檢察官第2次偵訊時
      自白前開假鈔係無償受讓自丙○○。且被告與丁○○於歷
      次偵查中亦未有遭逼供之支言片語，其原審指定辯護人所
      指情節僅係原審辯護書中所記載。並未提出相關證明，被
      告亦供明不知對伊刑求之警員係何人，本審經向台灣台東
      地方法院檢察署調取該署當天之收犯登記簿，審理結果，
      並無丁○○嘴角受傷之記載，亦有該署94年6月20日東檢
      國警字第8485號函檢送之收犯登記簿影本在卷可稽 (被告
      入所資料，因未留存，無法提供，見台東看守所94年7月1
      9日函）。足見丁○○並無遭受刑求之情事，被告在原審
      指定辯護人所稱被告遭逼供情事，亦無足為採。是本件事
      證明確，被告犯行堪以認定。
  (四)、被告辯護人雖以被告行使之偽鈔並未扣案，自不能證明其
      有行使偽鈔云云，但本案係因被告行使偽鈔購物後，經被
      害人報警，因而將被告等查獲，足見被告確有行使偽鈔之
      犯行，所辯亦不足採信。
二、核被告所為，係犯刑法第196條第1項之行使偽造通用紙幣罪
    ；被告乙○○與丁○○2人就上述犯行，有犯意之聯絡，與
    行為之分擔，皆為共同正犯。被告乙○○與丁○○2人先後
    多次行使偽造通用紙幣之犯行，時間緊接，手段相似，顯係
    基於概括之犯意多次觸犯犯罪構成要件相同之罪名，應論以
    連續犯，並依法加重其刑。被告意圖供行使之用而收集偽造
    通用紙幣之低度行為，應為行使偽造通用紙幣之高度行為所
    吸收，不另論罪；又行使偽造通用貨幣，本含有詐欺之性質
    ，亦不另論其詐欺罪。再被告乙○○曾於81年間，因違反麻
    醉藥品管理條例案件，經判處有期徒刑6月確定，於83年1月
    4日執行完畢，有臺灣臺東地方法院檢察署刑案資料查註紀
    錄表1件在卷可稽，其於5年以內再犯本件有期徒刑以上之本
    罪，為累犯，應依刑法第47條之規定加重其刑。又被告因一
    時貪念，罹犯本件之罪，且僅使用偽鈔3張，即被查獲，情
    輕罰重，自堪憫恕，依刑法第59條之規定酌減其刑。依法先
    加後減。原審對被告論罪科刑，固非無見；惟扣案之現金5
    萬8千6百19元，據被告供稱其中5萬5千元係伊等所攜帶，共
    犯丁○○亦為相同之供述；另蜂蜜2瓶、釋迦1盒、洋蔥3包
    ，亦無證據證明係被告等因犯罪所得之物；原判決認上述物
    品係被告犯罪所得之物，自有未洽。被告上訴意旨否認犯罪
    ，雖無可取；惟原判決既有如上所述可議之處，自應將原判
    決撤銷改判。爰審酌被告行使偽造紙幣，嚴重擾亂金融秩序
    ，犯後飾詞否認，犯罪所得財物尚非鉅大等一切情狀，量處
    有期徒刑1年8月，以資懲戒。被告意圖供行使之用而收集之
    偽造千元紙幣共56張，其中53張扣案，其餘花用之3張雖未
    扣案，但無證據證明業已滅失，均應依刑法第200條宣告沒
    收。至於香菸、檳榔（檳榔因保存不易，業經變賣）與找回
    之現金，雖為被告犯罪所得之物，但因以詐欺手段而得，被
    害人仍得向其追討，依法不得宣告沒收。另釣竿兩組為被告
    用真鈔所購得暨皮包1個為被告乙○○所有並非違禁物，且
    無法證明係因犯罪所得之物，爰均不為沒收之諭知，併此敘
    明。
據上論斷，應依刑事訴訟法第369條第1項前段、第364條、第371
條、第299條第1項前段，刑法第28條、第56條、第196條第1項、
第47條、第59條、第200條，罰金罰鍰提高標準條例第1條前段，
判決如主文。
本案經檢察官崔紀鎮到庭執行職務。
中    華    民    國    94    年    8    月     23    日
                  審判長法  官  謝志揚
                        法  官  賴淳良
                        法  官  莊謙崇
以上正本證明與原本無異。
如不服本判決，應於送達後10日內，向本院提出上訴狀。其未敘
述理由者，並應於提出上訴狀後10日內向本院補提理由狀 (須附
繕本)。
                        書記官  李德霞
中    華    民    國    94    年    8    月     23    日
附錄本判決論罪之法律條文：
刑法第196條第1項：
行使偽造、變造之通用貨幣、紙幣、銀行券，或意圖供行使之用
而收集或交付於人者，處3年以上10年以下有期徒刑，得併科5千
元以下罰金。
